【裁判字號】    99,家訴,68
【裁判日期】    991231
【裁判案由】    宣告夫妻分別財產制
【裁判全文】
臺灣基隆地方法院民事判決              99年度家訴字第68號
原      告  台新國際商業銀行股份有限公司
法定代理人  吳清文
訴訟代理人  楊棠
被      告  林顯貴
            曹鳳基
上列當事人間請求宣告夫妻分別財產制事件，本院於民國99年12
月22日言詞辯論終結，判決如下:
    主  文
被告林顯貴與被告曹鳳基間之夫妻財產制改用分別財產制。
訴訟費用由被告負擔。
    事實及理由
一、原告起訴主張：緣被告林顯貴於民國91年12月22日向原告申
    請信用貸款新臺幣（下同）200,000元，嗣因原告未按期償
    還債務，經原告向本院聲請強制執行，經執行後，尚積欠原
    告本金77, 730元及自96年10月31日起至清償日止，按週年
    利率百分之19計算之利息未償還，並發給97年度司執字第27
    97號債權憑證。嗣經原告數次向被告林顯貴催索，被告林顯
    貴均置之不理，拒不償還上開債務，且就經執行無效，並發
    給97年度司執字第2797號債權憑證。因被告林顯貴名下已無
    財產供執行，而被告林顯貴與曹鳳基為夫妻，現婚姻關係仍
    存續中，婚後並未以契約訂立夫妻財產制，是被告二人之夫
    妻財產制自為法定財產制，為此，爰依民法第1011條之規定
    ，提起本件訴訟，並聲明：請宣告被告林顯貴與被告曹鳳基
    間之夫妻財產制改用分別財產制。
二、被告曹鳳基則以：被告林顯貴都沒有拿錢給她，其名下房子
    係自己所賺取等語資為抗辯。被告林顯貴則未為任何抗辯。
三、原告主張之前揭事實，業據其提出被告戶籍謄本、本院民事
    執行處96年8月13日基院慧95執清字第2797號函、本院96年
    12月21日基院慧95執清字第2797號債權憑證、財政部高雄市
    國稅局98年度綜合所得稅各類所得資料清單為證，且經本院
    依職權向本院法人登記處查詢結果，被告林顯貴、曹鳳基並
    未為分別財產制之登記，有本院家事事件審理單在卷可稽，
    而被告林顯貴、曹鳳基到庭對此亦不爭執，是依上開事證，
    自堪信原告主張為真實。
四、按夫妻未以契約訂立夫妻財產制者，除本法另有規定外，以
    法定財產制為其夫妻財產制；債權人對於夫妻一方之財產已
    為扣押，而未得受清償時，法院因債權人之聲請，得宣告改
    用分別財產制，民法第1005條、第1011條分別定有明文。而
    所謂未得受清償，包括全無可扣押之物或所扣押之物數量不
    足及所扣押之財產不足清償該為扣押之債權人債權等情形，
    復有最高法院89年度台上字第854 號判決可資參照。查本件
    原告為被告林顯貴之債權人，經依法強制執行被告林顯貴之
    財產仍不足清償原告之債權而取得本院債權憑證，已如前述
    ，則原告依上開民法規定，聲請宣告被告林顯貴、曹鳳基夫
    妻二人改用分別財產制，洵屬有據，應予准許。至被告曹鳳
    基辯稱其名下房產係自己所賺取云云，核與本件認定是否宣
    告被告夫妻改用分別財產制無涉，故其辯稱縱係屬實，亦不
    影響本件判決之結果，併此敘明。
五、訴訟費用負擔之依據：民事訴訟法第78條、第85條第1項前
    段。
中    華    民    國    99    年    12    月    31    日
                      家事法庭法  官  王美婷
以上正本係照原本作成。
如對本判決上訴，須於判決送達後20日之不變期間內，向本院提
出上訴狀。
中    華    民    國    99    年    12    月    31    日
                              書記官  明祖斌

司法院資訊處製作；財團法人民間司法改革基金會備份。
